臺灣高等法院高雄分院刑事判決　　　　　　　　　　　九十一年度上訴字第六九號
　　上　訴　人
　　即　被　告　甲○○
　　指定辯護人　本院公設辯護人李佩娟
右上訴人因違反毒品危害防制條例案件，不服臺灣高雄地方法院九十年度訴字第二三
００號中華民國九十年十一月三十日第一審判決（起訴案號：臺灣高雄地方法院檢察
署八九年度偵字第二二六六三號），提起上訴，本院判決如左：
      主  文
原判決關於意圖販賣持有毒品部分撤銷。
甲○○販賣第一級毒品，處有期徒刑拾年，扣案附表編號一所示第一級毒品海洛因、
編號二所示第二級毒品安非他命、編號三至編號七所示殘留微量之第一級毒品海洛因
粉末及第二級毒品安非他命均沒收銷燬之；附表編號三至編號九所示之研磨機、電子
磅秤、吸管、夾鏈袋、空夾鏈袋、刷子均沒收。
      事  實
一、甲○○前於民國（下同）八十三年間因施用毒品罪，先後經台灣屏東地方法院以
    八十三年度訴字第一０八號、八十三年度訴字第六五九號判決科處有期徒刑四年
    、三年五月確定，八十三年八月二十六日送監執行後，原定於九十一年一月四日
    執行完畢，因執行期間有悛悔實據於八十七年五十二日假釋出獄，其後又因假釋
    期間再度施用第一級毒品，違反保護管束情節重大而撤銷假釋，拒不到案執行殘
    刑而遭通緝，復仍不知安份守矩，明知海洛因、安非他命均屬毒品危害防制條例
    第二條第二項第一款、第二款所稱之第一級及第二級毒品，未經許可不得持有、
    販賣，竟基於意圖販賣第一級毒品海洛因及第二級毒品安非他命謀取不法利益之
    意圖，於八十九年十月五日二十二時許，在高雄縣鳳仁路「麥當勞」速食店附近
    ，以新台幣（下同）八萬五千元之代價，販入第一級毒品海洛因及第二級毒品安
    非他命，販入後旋即將第一級毒品海洛因分裝成二十九包（合計淨重三六‧七五
    公克、包裝重六‧六七公克）、第二級毒品安非他命分裝成十二包（驗後毛重分
    別為○‧九五公克、三‧四公克、三‧五公克、三‧五一公克、三‧四二公克、
    三‧四二公克、三‧四公克、三‧四六公克、三‧四六公克、三‧五公克、一‧
    九公克、三‧四公克，計毛重三八．八五，淨重三七．三二公克），擬伺機出售
    ，嗣於八十九年十月六日十三時三十分許，經警在甲○○向許淑芬借住之高雄縣
    鳥松鄉松埔北巷四之十八號十樓之二處查獲甲○○、洪志強、劉昌盛等人，除扣
    得甲○○所有附表一、二所示之第一級及第二級毒品外，並扣得甲○○所有附表
    編號三至編八所示之販賣毒品之工具、編號三至編號七物品上殘留有微量之毒品
    、供甲○○施用毒品所用之附表編號十所示殘留有第二級毒品安非他命之吸食器
    一組，及未扣案附表編號九所示工具刷子一把。
二、案經內政部警政署高雄港務警察所移送台灣高雄地方法院檢察署檢察官偵查起訴
    。
    理  由
一、訊據上訴人即被告甲○○（下稱被告）矢口否認有販賣毒品之犯行，辯稱：扣案
    毒品除大麻膏及在電視機上查獲之毒品係其所有外，其餘毒品係許淑芬所有，警
    訊中之自白係遭警方暴力毆打之下為換取精神及身體之自由安全所為違背自由意
    志之供述，且係於筆錄作完後始依照筆錄內容錄音云云。
二、惟查：
  (一)被告於警訊中供稱：「我於八十九年十月六日下午十三時三十分許，在高雄縣鳥
    松鄉松埔北巷四之一八號十樓之二，因通緝案及持有第一級毒品海洛因二十九小
    包、第二級毒品安非他命十二小包、大麻膏一包、毒品研磨機一台、電子磅秤一
    台、滲有海落因毒品之夾鏈帶十五個、滲有安非他命毒品之夾鏈帶十二個、夾鏈
    帶九大包、毒品吸食器一組、吸食大麻之煙斗一支、分裝毒品用之吸管三支當場
    被警方人員持搜索票查獲。」、「警方人員查獲之右開違禁物品均在我的住處客
    廳桌上、電視上及房間內查獲，當時有我朋友洪志強在場。」、「警方查扣之右
    開違禁物品，都是我本人所有。」、「警方人員會同我過磅第一級毒品海洛因二
    十九小包毛重四三、五公克（含毒品研磨機內之海洛因毒品三、０公克）、安非
    他命十二小包毛重四０、四公克、大麻膏一包毛重一、七公克（按被告所稱上開
    重量均係概括秤量，應以如後鑑定時所磅秤之重量為準）。」「我所持有第一級
    毒品海洛因及第二級毒品安非他命等均是我向一名叫綽號『阿林』的男子購得」
    。「我於八十九年十月五日晚上二十二時許，在高雄縣鳳仁路『麥當勞』餐飲店
    前分別以八萬五千元向綽號『阿林』之男子購得第一級毒品海洛二十九小包、安
    非他命十二小包。」、「購買毒品的錢是我自己的」、「研磨機一台是用來研磨
    海洛因毒品，電子磅一台及夾鏈帶九大包及吸管三支是用來分裝毒品，吸食器是
    我吸食安非他命之器具，煙斗是我用來吸大麻膏用的」等語（見警卷第二頁至第
    四頁）。證人即查獲警員李添旺於原審調查時證稱：如有逼迫他，就逼迫他承認
    販賣，不會記載沒有。我們證據齊全，沒有必要打被告等語（見原審卷第四十七
    頁、四十八頁），其於本院調查時亦為相同之證述（見本院卷第七十一頁）。
    是被告辯稱自白非出於自由意志云云，應係事後卸責之詞。
  (二)為警查獲扣得之毒品數量不少，所費不貲，而被告於本院調查時供稱：「向許淑
    分借住半個多月」、「查獲當天許淑芬不在，查獲的前三、四天許淑芬就和我發
    生糾紛，沒有住在那裡，但是偶爾會來，查獲當天沒去」、「（警察破門而入時
    你坐在椅子上做什麼？）我在打瞌睡」各等語（見本院卷第六七頁第三行、第七
    四頁、第九十五頁）；又被告與許淑芬僅係普通朋友關係，此經被告及許淑芬於
    本院調查時分別陳述明確（見本院卷第二十八頁倒數第一行、第六十八頁第一行
    ），再者，證人李添旺於本院調查時亦證稱：照片上的東西大部分已放在桌上，
    有小部分的安非他命是在電視上拿過來的，房間內也查到一小包安非他命等語（
    見本院卷第六八頁）。另證人即警員胡必華於本院調查時亦證稱：我們當天進去
    的時侯就看到桌上有一些海洛因等物品等語（見本院卷第七二頁），核與被告於
    本院調查時供稱：毒品是在桌上找到的等語（見本院卷第六六頁第二行）大致相
    符。且查獲當時仍有白色粉末毒品放置於研磨機內，未經收起藏放，有照片一幀
    在卷可憑（見警卷第二十二頁背面編號三所示照片）。按毒品係違禁物，取得不
    易，衡之常情，許淑芬既與被告發生口角，且已有三、四天不居住在所承租之高
    雄縣鳥松鄉松埔北巷四之十八號十樓之二租處，如該毒品係許淑芬所有，許淑芬
    豈有不予以收藏放置妥適以防他人擅自取用或被查獲之理；何況查獲日係八十九
    年十月六日下午十三時三十分許，而依被告於警訊中所供，毒品係其於前一日晚
    上二十二時許，在高雄縣鳳仁路所購得，證人許淑芬復有三、四天未居住於所承
    租之房屋，則證人許淑芬於檢察官偵查中及本院調查時否認查獲之毒品係其所有
    應屬可信。參以證人洪志強、劉昌盛於警訊中供稱：其他查扣之毒品及工具等物
    全部都是甲○○所有各等語（見警卷第七頁背面、第十二頁背面），被告於警訊
    中自白扣案之毒品係其所購得等語，應屬可信。洪志強、劉昌盛事後證稱不知係
    何人所有云云，應係迴護之詞，不足採信。
  (三)按司法警察官、或司法警察訊問被告時應全程錄音，固為刑事訴訟法第一百條之
    二及第一百條之一第一項所明定。本件司法檢察官於警訊對被告訊問時雖未同步
    錄音，而係於訊問完畢後再行錄音，此經證人即警員李添旺於本院調查時證述在
    卷（見本院卷第七二頁第一行）。依前揭刑事訴訟法之規定，其詢問程序固不無
    瑕疵。惟筆錄之內容既係出於被告之陳述，且該陳述具有任意性，復與事實相符
    ，該筆錄內之自白即難謂無證據能力及證明力。
  (四)前揭扣案之白色粉末經送法務部調查局鑑定結果，白色粉末確係第一級毒品海洛
    因，合計淨重三六．七五公克（包裝重六．六七公克），另白色結晶體，經送高
    雄醫學大學附設中和紀念醫院鑑定結果，確係安非他命，合計驗前毛重三八．八
    五公克，驗後毛重三七．三二公克（按十二包每包驗後毛重依序為○‧九五公克
    、三‧四公克、三‧五公克、三‧五一公克、三‧四二公克、三‧四二公克、三
    ‧四公克、三‧四六公克、三‧四六公克、三‧五公克、一‧九公克、三‧四公
    克）之事實，分別有鑑定通知書、檢驗報告在卷可憑（見偵查卷三十二、三十三
    頁、原審卷第二十九頁），此外復有查獲時扣得附表編號三至編號八所示吸管三
    支、膠袋十五只、研磨機一台、電子磅秤一台、膠袋十二只、空夾鏈袋九包可資
    佐證。上開扣案之研磨機、夾鏈袋十五個、吸管三支均殘留有海洛因分粉末，夾
    鏈袋十二個均殘留有甲基安非他命，電子秤殘留有海洛及甲基安非他命之事實，
    亦有高雄醫學大學附設中和紀念醫院檢驗報告在卷可憑（見原審卷第二十至二六
    頁）。另於現場發現之刷子一把雖未扣案，惟依照片所示，查獲時現場桌上研磨
    機旁確有刷子一把，有照片在卷可憑（見警卷第二十二頁背面編號三照片），該
    刷子顯係於海洛因經研磨機研磨後，用以搜集研磨機內殘留之毒品之用，亦為販
    賣毒品之工具之一無訛。
  (五)扣案之第二級毒品安非他命分裝為驗後毛重各為○‧九五公克、三‧四公克、三
    ‧五公克、三‧五一公克、三‧四二公克、三‧四二公克、三‧四公克、三‧四
    六公克、三‧四六公克、三‧五公克、一‧九公克、三‧四公克等規格，有前揭
    檢驗報告可憑，而海洛因亦分裝為二十九小包，如被告係為供己施用，實無磅秤
    後再予分裝之必要。參以查獲時並扣得被告所有之海洛因研磨機、空夾鏈袋、電
    子磅秤，上開物品均可供研磨、秤量及分裝毒品之用，磅秤並為販賣毒品之工具
    之一，而被告於原審復陳稱：有以扣案之磅秤秤海洛因之重量（見原審卷第七十
    二頁）等情觀之，被告係為販賣而販入毒品，並於販入後予量化分裝疑伺機出售
    無訛。又海洛因、安非他命均係違禁物品，政府懸為厲禁嚴加取締，衡諸常情，
    如無利可圖，被告應無甘冒被處重刑之危險而販賣之理，是被告有圖得不法利益
    之意圖，亦堪認定。至被告雖有施用毒品之惡習，且其於警訊中亦坦承查獲當日
    有施用毒品（見警卷第五頁第一行起），惟販毒者施用其所販入擬販賣予他人之
    毒品，事所常有，尚難據此證明無販賣之犯行，是此部分事實，亦難為被告有利
    之認定。
    綜上所述，被告意圖販賣而販入海洛因、安非他命之事證已臻明確，其犯行堪予
    認定。
三、查海洛因、安非他命係毒品危害防制條例第二條所稱之第一級毒品及第二級毒品
    。又販賣毒品罪不以販入之後復行販出為構成要件，但使以營利為目的購入或
    賣出，有一於此，其犯罪即完成，均不得視為未遂，此有最高法院二十五年非字
    第一二三號判例可資參照。核被告意圖營利而販入第一級毒品海洛因及第二級毒
    品安非他命之行為，係犯毒品危害防制條例第四條第一項之販賣第一級毒品罪及
    同條第二項販賣第二級毒品罪，被告係同時販入並持有第一、二級毒品，為一行
    為觸犯數罪名之想像競合犯，應依刑法第五十五條之規定，從較重之販賣第一級
    毒品罪處斷。公訴人認係意圖販賣而持有，尚有未洽，起訴法條應予變更。
四、原審據以論罪科刑，固非無見，惟（一）所謂意圖販賣而持有，係指購入之初並
    無販賣之意思，事後因某種原因始起意販賣而言，如於購買之初即意在販賣，則
    其販賣毒品之行為於販入後即已完成，應論以販賣毒品罪，已如前揭最高法院之
    判例所述。而被告販入之目的係在伺機販賣，已如前述，依前揭最高法院之判例
    意旨，應論以販賣毒品罪，原判決認係意圖販賣而持有，尚有未洽（二）如後所
    述，附表編號十所示之安非他命吸食器與販賣毒品無關，原判決併予宣告沒收，
    亦有未洽。被告上訴否認犯行，固無理由，然原判決既有上開可議，自應由本院
    撤銷改判。被告販入後尚未販出即為警查獲，危害尚非重大，如量處最低度之無
    期徒刑，顯屬情輕法重，衡情不無可憫，爰依刑法第五十九條之規定，減輕其刑
    ，審酌被告犯後雖否認犯行，然態度尚稱良好，前此已有如事實欄所示之施用毒
    品犯行，假釋中再犯，仍不知悔改，有台灣高等法院被告全國前案紀錄表、撤銷
    假釋相關資料在卷可憑，及扣案毒品之數量，犯罪之動機等一切情事，量處有期
    徒刑十年。扣案附表編號一所示之第一級毒品海洛因；編號二所示之第二級毒品
    安非他命（分別為○‧九五公克、三‧四公克、三‧五公克、三‧五一公克、三
    ‧四二公克、三‧四二公克、三‧四公克、三‧四六公克、三‧四六公克、三‧
    五公克、一‧九公克、三‧四公克）；編號三至編號七所示殘留於研磨機、電子
    磅秤、吸管、膠袋上之微量第一級毒品海洛因粉末及第二級毒品，均依毒品危害
    防制條例第十八條第一項前段之規定，沒收銷燬之；附表編號三至編號九所示研
    磨機、電子磅秤各一台、吸管三支、夾鏈袋（指殘留有毒品部分）二十七個，空
    夾鏈袋九包、小刷子一把均係供販賣毒品所用之物，爰依同條例第十九條第一項
    宣告沒收之。至鑑定時耗損之第一、二級毒品既已滅失，自勿庸宣告沒收銷燬；
    又附表編號十所示之吸食器係被告施用毒品器具，與販賣毒品無關，故不予宣告
    沒收，附此敘明。
五、公訴意旨另以：被告意圖販賣第二級毒品大麻膏謀取不法利益，於八十九年十月
    五日二十二時許，在高雄縣鳳仁路「麥當勞」速食店附近，販入第二級毒品大麻
    浸膏一包（淨重一‧○五公克），擬伺機販賣圖利，嗣於八十九年十月六日十三
    時三十分許，經警在甲○○向許淑芬借住之高雄縣鳥松鄉松埔北巷四之十八號十
    樓之二處查獲甲○○、洪志強、劉昌盛，除扣得甲○○所有右揭第一級及第二級
    毒品外，並扣得第二級毒品大麻浸膏一包、煙斗一支，因認被告涉有意圖販賣第
    二級毒品大麻膏而持有毒品之罪嫌。訊據被告則矢口否認有意圖販賣而持有大麻
    膏之犯行，於警訊及原審法院均辯稱大麻膏係吸食用等語（見原審卷第四四頁、
    警卷第四頁）。經查，扣案大麻膏經送法務部調查局鑑定結果，膏狀物係第二級
    毒品大麻浸膏成分，淨重一．０五公克，有鑑定報告附在偵查卷可憑（見偵卷第
    三十二頁），參酌上開扣案大麻膏數量甚少，而被告確有施用毒品之習慣，則其
    所辯係吸食之用，應可採信。此外，亦查無其他確切之證據足以證明被告此部分
    有販買之意圖，是此部分之犯行尚屬不能證明。惟公訴人認此部分與前揭論罪科
    刑部有裁判上一罪關係，故不另為無罪之諭知。至扣案大麻膏既與販賣無關，煙
    斗亦係吸食毒品之用，均與販賣無關，故不予宣告沒收。
六、被告變造特種文書部分，業經判決確定，故不另論列，附此敘明。
據上論結，應依刑事訴訟法第三百六十九條第一項前段、第三百六十四條、第二百九
十九條第一項前段、第三百條，毒品危害防制條例第四條第一項、第二項、第十八條
第一項前段、第十九條第一項，刑法第十一條前段、第五十九條、第五十五條，判決
如主文。
本案經檢察官張其主到庭執行職務。
中    華    民    國        九十一      年      四      月     十八     日
                              臺灣高等法院高雄分院刑事第四庭
                                  審判長法官  蕭權閔
                                        法官  陳啟造
                                        法官  李嘉興
右正本證明與原本無異。
如不服本判決應於收受本判決後十日內向本院提出上訴書狀，其未述上訴理由者，
並得於提起上訴後十日內向本院補提理由書狀（均須按他造當事人之人數附繕本)「
切勿逕送上級法院」。
                                      書記官  呂素珍
中    華    民    國        九十一      年      四      月     十九     日
附錄：本判決論罪科刑法條：
毒品危害防制條例第四條第一項、第二項
製造、運輸、販賣第一級毒品者，處死刑或無期徒刑；處無期徒刑者，得併科新臺幣
一千萬元以下罰金。
製造、運輸、販賣第二級毒品者，處無期徒刑或七年以上有期徒刑，得併科新臺幣七
百萬元以下罰金。
附表
┌──┬────────────────┬────┬──────────┐
│編號│品                            名│單位數量│備                考│
├──┼────────────────┼────┼──────────┤
│ １ │第一級毒品海洛因                │二十九包│淨重三六．七五公克  │
│    │                                │        │                    │
├──┼────────────────┼────┼──────────┤
│ ２ │第二級毒品安非他命              │  十二包│驗後毛重三七．三二公│
│    │                                │        │克                  │
├──┼────────────────┼────┼──────────┤
│ ３ │殘留有第一級毒品海洛因之研磨機  │    一台│                    │
├──┼────────────────┼────┼──────────┤
│ ４ │殘留有第一級毒品海洛因粉末及第二│    一台│       │
│    │級毒品安非他命之磅秤            │        │                    │
├──┼────────────────┼────┼──────────┤
│ ５ │殘留有第一級毒品海洛因粉末之吸管│    三支│                    │
│    │                                │        │                    │
├──┼────────────────┼────┼──────────┤
│ ６ │殘留有第一級毒品海洛因粉末之夾鏈│  十五個│                    │
│    │袋                              │        │                    │
├──┼────────────────┼────┼──────────┤
│ ７ │殘留有第二級毒品安非他命之夾鏈袋│  十二個│                    │
├──┼────────────────┼────┼──────────┤
│ ８ │空夾鏈袋                        │    九包│                    │
├──┼────────────────┼────┼──────────┤
│ ９ │刷子                            │    一巴│                    │
├──┼────────────────┼────┼──────────┤
│ １０ │殘留有安非他命之吸食器          │    一組│                    │
└──┴────────────────┴────┴──────────┘
                                                                      Ｈ
